臺灣高等法院臺中分院民事判決　　　　　　　　　　　九十三年度訴易字第四五號
　　　原　　　告　乙○○
　　　被　　　告　丙○○
　　　訴訟代理人　甲○○
右當事人間因被告過失傷害案件，原告提起刑事附帶民事訴訟請求侵權行為損害賠償
，經刑事庭移送審理，本院於民國九十三年十一月二十三日言詞辯論終結，茲判決如
下：
被告應給付原告新臺幣肆拾肆萬捌仟壹佰伍拾柒元，及其中十七萬四千零五十元自民
國九十三年五月二十二日起、其餘二十七萬四千一百零七元自民國九十三年十一月十
一日起，均至清償日止，按年息百分之五計算之利息。
原告其餘之訴及假執行之聲請均駁回。
訴訟費用由被告負擔。
一、原告聲明求為判決：(一)被告應給付原告新臺幣（下同）一百九十萬五千二百七十
　　元整，及自民國（下同）九十二年七月六日起至清償日止，按年息百分之五計算
　　之利息。(二)前項請求原告願供擔保，請准宣告假執行。(三)訴訟費用由被告負擔。
　　其陳述略以：
　(一)被告丙○○於九十二年七月六日，駕駛車牌號碼Ｘ六－一二九七號自小客車沿台
　　中市○○路往精誠路方向行駛，於十四時二十分許，行至向上路與大忠街之無號
　　誌交岔路口時，其應注意行駛至無號誌之交岔路口應減速慢行，作隨時停車之準
　　備，併應注意車前狀況，隨時採取必要安全措施，而依當時情形路面無障礙並無
　　不能注意之情事，竟以時速四十公里之速度行經該路口，撞擊原告所騎乘車牌號
　　碼ＫＸＥ－０二二號機車，致原告因此而飛撞行經前開路口等停紅燈由陳蔡梅蘭
　　所駕駛之車牌號碼ＮＣ－四七００號自小客車，受有右側股骨幹閉鎖式骨折、右
　　手肘撕裂傷之傷害，此有原告受傷之診斷證明書及臺灣臺中地方法院刑事判決各
　　有一件可稽。
　(二)按汽車、機車或其他非依軌道行駛之動力車輛，在使用中加損害於他人者，駕駛
　　人應賠償因此所生之損害；又不法侵害他人之身體或健康者，對於被害人因此喪
　　失或減少勞動能力或增加生活上之需要時，應負損害賠償責任；又不法毀損他人
　　之物者，被害人得請求賠償其物因毀損所減少之價額；又不法侵害他人之身體、
　　健康、名譽、自由、信用、隱私、貞操，或不法侵害其他人格法益而情節重大者
　　，被害人雖非財產上之損害，亦得請求賠償相當之金額。民法第一百九十一條之
　　二前段、第一百九十三條第一項、第一百九十五條第一項前段、第一百九十六條
　　分別定有明文。原告因被告前揭之侵權行為受有損害，為此提起本訴請求損害賠
　　償。
　(三)按訴狀送達後，原告不得將原訴變更或追加他訴，但有：「擴張或減縮應受判決
　　事項之聲明者」不在此限，民事訴訟法第二五五條第一項第三款定有明文。原告
　　起訴請求被告賠償一百二十二萬元整，茲因情勢變更及漏列部分損害，乃追加請
　　求六十八萬五千二百七十元。原告請求被告侵權行為應負責賠償之項目及金額如
　　下：
　減少勞動能力及日常收入之損害部分：原告在未受傷前係自營菸酒之買賣，平均
　　每月之固定收入為四萬元左右，因本件車禍受傷即入院接受右側股骨之固定手術
　　，平日除不良於行外更無法搬運貨品，而致九十二年七月六日起即不能工作，且
　　預期將於九十三年十二月止再次進行拆除固定鋼架之手術，因此共有十八個月無
　　法工作，即自九十二年七月六日起至九十三年十二月止計因傷害而減少勞動收入
　　七十二萬元。
　精神慰撫部分：原告因本件車禍受有重大傷害，雖保性命但卻因此而數度進出醫
　　院接受手術及復健，期間除無法自由行動暨自理生活之不便外，其身體、心理所
　　受之痛苦更非常人所能體會，現右股骨幹骨折、右膝蓋術後仍僵硬呈廿度彎曲、
　　右骨幹（大腿）感染骨髓炎（附診斷證明書為證），業經醫師於九十三年七月二
　　十八日鑑定為殘廢（有身心障礙手冊可證），其中右膝蓋僵硬為終生不治之症，
　　對原告之精神自有重大之傷害，對原告之肉體亦有不堪忍受之痛苦，為此就精神
　　慰藉金請求一百萬元。
　醫藥費部分：原告車禍受傷後，住院醫治及開刀手術等醫療費用，其中除健保支
　　付部分以外之自付額共為十四萬元。此金額固經保險公司先予理賠，但按保險制
　　度之保險理賠是出自當事人之契約行為，保險人依契約所負之賠償責任，如保險
　　法第一條：「本法所稱保險，謂當事人約定，一方交付保險費於他方，他方對於
　　因不可預料，或不可抗力之事故所致之損害，負擔賠償財物之行為」；又如強制
　　汽車責任保險法第一條：「為使汽車交通事故所致體傷、殘廢或死亡之受害人，
　　迅速獲得基本保障，並維護道路交通安全，特制定本法」，是保險制度，旨在保
　　護被保險人，非為減輕損害事故加害人之責任。又保險給付請求權之發生，係以
　　定有支付保險費之保險契約為基礎，與因侵權行為所生之損害賠償請求權，並非
　　出於同一原因，後者（即侵權行為）之損害賠償請求權，殊不因受領前者之保險
　　給付而喪失，故不生損益相抵問題（最高法院六十八年台上字第四二號、八十八
　　年台上字第三五三號）準此，原告所受醫藥費之損害賠償請求權，自不因保險公
　　司理賠之給付而喪失，原告自仍得向被告請求賠償。
　看護費部分：原告受傷住院期間及出院之初期，均因無法行動，而需僱請看護照
　　料，共三十天期間，支出看護費三萬三千零二十元正，此有收據為證。
　機車修繕費部分：原告因本件車禍，造成所騎機車損壞，修繕費用為一萬二千二
　　百五十元，亦有估價單可證。
二、被告聲明求為判決：(一)原告之訴駁回。(二)訴訟費用由原告負擔。其陳述略以：本
　　件車禍，被告是被撞之一方，僅應負次要之肇事責任，故被告認為原告請求賠償
　　之金額太高。但對原告所提出之診斷證明書、醫療支出部分之單據均無爭執，沒
　　有意見。
　　　理　　　由
一、本件原告於提起刑事附帶民事訴訟經刑事庭移送後，為訴之追加，擴張求六十八
　　萬五千二百七十元，因其請求之基礎事實同一，應准許其追加；又被告經合法通
　　知，未於最後言詞辯論期日到場，核無民事訴訟法第三百八十六條各款所列情形
　　之一，爰依原告之聲請，由其一造辯論而為判決。合先敘明。
二、原告主張：被告丙○○於九十二年七月六日，駕駛車牌號碼Ｘ六－一二九七號自
　　小客車沿台中市○○路往精誠路方向行駛，於十四時二十分許，行至向上路與大
　　忠街之無號誌交岔路口時，其應注意行駛至無號誌之交岔路口應減速慢行，作隨
　　時停車之準備，併應注意車前狀況，隨時採取必要安全措施，而依當時情形路面
　　無障礙並無不能注意之情事，竟以時速四十公里之速度行經該路口，撞擊原告所
　　騎乘車牌號碼ＫＸＥ－０二二號機車，致原告因此而飛撞行經前開路口等停紅燈
　　由陳蔡梅蘭所駕駛之車牌號碼ＮＣ－四七００號自小客車，受有右側股骨幹閉鎖
　　式骨折、右手肘撕裂傷之傷害，乃依民法第一百九十一條之二前段、第一百九十
　　三條第一項、第一百九十五條第一項前段、第一百九十六條之規定，就原告因被
　　告上開侵權行為所受有損害，提起本訴請求損害賠償一百九十萬五千二百七十元
　　，及自本件車禍發生之九十二年七月六日起至清償日止，按年息百分之五計算之
　　利息，原告並願供擔保，請准宣告假執行等語。
三、被告則以：本件車禍，被告是被撞之一方，僅應負次要之肇事責任，故被告認為
　　原告請求賠償之金額太高，請求駁回原告之訴等語，資為抗辯。
四、原告主張被告於前揭時地駕駛自小客車肇事，致原告受傷之事實，為被告所不爭
　　執。且原告此過失傷害犯行，經原告訴由臺中市警察局第一分局報請臺灣臺中地
　　方法院檢察署檢察官偵查後已提起公訴，原審法院以九十三年度交易字第三九號
　　、本院以九十三年度交上易字第四七二號，依過失傷害人罪，判處拘役四十日，
　　如易科罰金，以三百元折算壹日確定。該刑事判決亦認定：被告於九十二年七月
　　六日下午，駕駛車牌號碼Ｘ六－一二九七號自用小客車，沿臺中市○○○路往南
　　行駛，至向上路口右轉向上路，再往西方向行駛，約十四時二十分許，途經向上
　　路與大忠街之無號誌交岔路口時，原應注意減速慢行，作隨時停車之準備，並應
　　注意車前狀況，隨時採取必要之安全措施，而依當時客觀情形，天氣晴朗、光線
　　充足，路面無障礙，並無不能注意之情事，詎其竟疏未注意，猶以時速約四十公
　　里之速度行進，適原告騎乘車牌號碼ＫＸＥ－０二二號機車，沿同市○○街由南
　　往北方向行駛至該路口，亦疏未注意其所行駛之支線車應暫停讓向上路幹線車先
　　行，即冒然穿越向上路。被告乍然見狀，緊急向右偏閃煞車不及，其自用小客車
　　仍遭原告之機車撞及左前輪附近部位，原告身體彈上自用小客車引擎蓋，撞及前
　　擋風玻後跌落路面，機車則倒地滑向對向車道，停倒於由陳蔡梅蘭所駕駛之車牌
　　號碼ＮＣ－四七００號自用小客車前方，致原告因而受有右側股骨幹閉鎖式骨折
　　、右手肘撕裂傷之傷害屬實。有調閱之上開刑事案卷及判決可稽，堪認原告所訴
　　為真。惟本件肇事責任經囑託臺灣省臺中區車輛行車事故鑑定委員會鑑定結果，
　　認原告駕駛重機車行至無號誌交岔路口未注意讓幹道車先行，為肇事主因，被告
　　駕駛自小客車行經無號誌交岔路口疏未減速慢行，為肇事次因，有該鑑定委員會
　　九十二年十一月二十四日中市鑑字第九二一三四五號函附於刑案偵查卷可稽。是
　　被告抗辯稱伊僅應負次要之肇事責任等情，尚屬可採。
五、按汽車、機車或其他非依軌道行駛之動力車輛，在使用中加損害於他人者，駕駛
　　人應賠償因此所生之損害；又不法侵害他人之身體或健康者，對於被害人因此喪
　　失或減少勞動能力或增加生活上之需要時，應負損害賠償責任；又不法毀損他人
　　之物者，被害人得請求賠償其物因毀損所減少之價額；又不法侵害他人之身體、
　　健康、名譽、自由、信用、隱私、貞操，或不法侵害其他人格法益而情節重大者
　　，被害人雖非財產上之損害，亦得請求賠償相當之金額。民法第一百九十一條之
　　二前段、第一百九十三條第一項、第一百九十五條第一項前段、第一百九十六條
　　分別定有明文。原告以被告前揭侵權行為受有損害為由，訴請損害賠償，自屬有
　　據。爰就原告請求被告賠償之項目及金額審酌如下：
　(一)原告請求減少勞動能力及日常收入之損害七十二萬元，係以其在未受傷前自營菸
　　酒之買賣，平均每月之固定收入為四萬元左右，因本件車禍受傷即入院接受右側
　　股骨之固定手術，平日除不良於行外更無法搬運貨品，而致九十二年七月六日起
　　即不能工作，且預期將於九十三年十二月再次進行拆除固定鋼架之手術，因此請
　　求自九十二年七月六日起至九十三年十二月止因傷害而減少勞動收入共十八個月
　　無法工作之損失，固屬有據。惟其以每月固定收入四萬元計算，卻未據提出確切
　　證據以供審酌。而被告亦有原告請求金額過高之抗辯，故本認應依現時基本工資
　　額每月一萬五千八百四十元為計算標準。則此部分原告得請求之金額為二十八萬
　　五千一百二十元。
　(二)原告請求精神慰撫金一百萬元，係以原告因本件車禍受有重大傷害，雖保性命但
　　卻因此而數度進出醫院接受手術及復健，期間除無法自由行動暨自理生活之不便
　　外，其身體、心理所受之痛苦更非常人所能體會，現右股骨幹骨折、右膝蓋術後
　　仍僵硬呈廿度彎曲、右骨幹（大腿）感染骨髓炎，業經醫師鑑定為殘廢，其中右
　　膝蓋僵硬為終生不治之症，對原告之精神自有重大之傷害，對原告之肉體亦有不
　　堪忍受之痛苦為由，已據提出診斷證明書、身心障礙手冊等為證，核屬實情。茲
　　甚酌原告上述受傷情狀，及原告職業商、教育程度國中畢，被告職業軍官、教育
　　程度大學畢（見調閱之刑事偵查卷頁四、七頁）等兩造經濟情形，本院認原告請
　　求精神慰撫金一百萬元，堪稱允當，應予准許。
　(三)原告請求醫藥費十四萬元，係其車禍受傷後，住院醫治及開刀手術等醫療費用，
　　並以健保支付部分予以除外之自付額為準，且此金額業經保險公司先予理賠，而
　　提出保險公司之理算單為證，惟其總金額為十三萬九千九百九十八元，此部分為
　　醫療所必要之費用，應予准許，超過此金額部分，應予剔除。
　(四)原告請求看護費三萬三千零二十元，係其受傷住院期間及出院之初期，因無法行
　　動，而需僱請看護照料，共三十天期間，僱請看護照料之必要支出，有收據為證
　　，故應予准許。
　(五)原告請求機車修繕費一萬二千二百五十元，乃原告因本件車禍，造成所騎機車損
　　壞，所支出之修繕費用，已據提出估價單為證，核屬必要，應予准許。
六、惟損害之發生或擴大，被害人與有過失者，法院得減輕賠償金額或免除之，本件
　　原告對損害之發生與有過失，茲審酌兩造上述肇事過失之情節，原告為肇事主因
　　，被告為為肇事次因，認兩造應負之肇事責任比例，應以原告負擔百分之六十，
　　被上訴人負擔百分之四十為相當。本件原告所得請求被告賠償之金額為減少勞動
　　能力損失二十八萬五千一百二十元、精神慰撫金一百萬元、醫療費用十三萬九千
　　九百九十八元、看護費三萬三千零二十元、機車修繕費一萬二千二百五十元合計
　　為一百四十七萬零三百八十八元（其中之精神慰撫金五十萬元及醫療費用、看護
　　費機車修繕費共六十八萬五千二百六十八元，係追加請求部分）。依此比例酌減
　　後，原告所得請求被告賠償之金額為五十八萬八千一百五十五元（其中追加請求
　　部分為二十七萬四千一百零七元）。而原告陳明已獲強制汽車責任保險理賠十三
　　萬九千九百九十八元，故此部分款項應予扣除，則原告僅得向被告請求給付四十
　　四萬八千一百五十七元。又原告所得請求賠償之金額尚待訴訟確定，故其請求自
　　本件事故發生之九十二年七月六日起算遲延利息，亦無足取，應分別自其起訴狀
　　及追加狀繕本送達被告翌日起算遲延利息。
七、綜上所述，原告依侵權行為之法律關係請求損害賠償，其金額於四十四萬八千一
　　百五十七元，其中十七萬四千零五十元起訴狀繕本送達被告翌日即九十三年五月
　　二十二日起，其餘二十七萬四千一百零七元自追加狀繕本送達被告翌日即九十三
　　年十一月十一日起，均至清償日止按年息百分之五計算利息之範圍內，應予准許
　　。至原告逾此部分所為請求，則為無理由，應予駁回。又本判決所命給付之金額
　　未逾新臺幣一百五十萬元，不得上訴第三審，本院判決後即告確定，原告請求供
　　擔保准宣告假執行，核無必要。至敗訴部分，假執行之聲請已失依據，亦應駁回
　　。
八、據上論據：本件原告之訴，為一部有理由，一部無理由，依民事訴訟法第四百六
　　十三條、第三百八十五條第一項前段、第七十九條，判決如主文。
中　　　華　　　民　　　國　　九十三　　年　　十二　　　月　　  七  　　日
~B1民事第五庭審判長法　官　陳滿賢
~B2　　　　　　　　法　官　邱森樟
~B3　　　　　　　　法　官　古金男
右為正本係照原本作成。
不得上訴。
~B 　 　　　　　　書記官　王麗英
中　　　華　　　民　　　國　　九十三　　年　　 十二　　 月　　　八　　　日
                                                                        Ｂ
